【裁判字號】    89,易,1216
【裁判日期】    890706
【裁判案由】    竊盜
【裁判全文】
臺灣臺中地方法院刑事判決                        八十九年度易字第一二一六號
    公  訴  人  臺灣臺中地方法院檢察署檢察官
    被      告  庚○○
右列被告因竊盜案件，經檢察官提起公訴（八十九年度偵字第四六四八號），本院判
決如左：
    主  文
庚○○無罪。
    理    由
一、公訴意旨略以：被告庚○○基於意圖為自己不法所有之概括犯意，連續於民國八
    十九年二月十九日凌晨二時許，在台中市○○區○○路二段四十一號前，以自備
    鑰匙（未據扣案）竊得乙○○向普羅小客車租賃股份有限公司承租之車牌號碼Ｇ
    Ｇ—四一五一號（引擎號碼為四Ｇ九二Ｌ０二四五六七號）自用小客車一部，又
    於同年三月十日下午三時五十五分許，在桃園市區竊取戊○○所有之車牌號碼為
    Ｐ六—四０七一號之汽車車牌二面，得手後將之懸掛於上開所竊得之自用小客車
    上矇混使用，ＧＧ—四一五一號車牌則丟棄，嗣於八十九年三月二十二日上午六
    時許，在台中市南屯區台七十四線中彰快速道路南下六公里處，為警當場人贓俱
    獲，因認被告庚○○涉有刑法第三百二十條第一項之竊盜罪嫌云云。
二、按犯罪事實應依證據認定之，無證據不得推定其犯罪事實；又不能證明被告犯罪
    者，應諭知無罪之判決，刑事訴訟法第一百五十四條、第三百零一條第一項分別
    定有明文；又按犯罪事實之認定，應憑真實之證據，倘證據是否真實尚欠明顯，
    自難以擬制推測之方法，為其判斷之基礎，最高法院五十三年台上字第六五六號
    判例著有明文。又事實審法院對於證據之取捨，依法雖有自由判斷之權，然積極
    證據不足證明犯罪事實時，被告之抗辯或反證縱屬虛偽，仍不能以此資為積極證
    據應予採信之理由，最高法院亦著有三十年上字第四八二號判例可資參照。
三、本件公訴人認被告涉有刑法第三百二十條第一項之竊盜罪，係以右揭犯罪事實，
    業據證人普羅小客車租賃股份有限公司職員丁○○於警訊中指述甚詳，據證人戊○○之姐己○○於警訊中，指稱失竊前開Ｐ６—四０七一號兩面車牌等情綦詳，
    又被告為警查獲後，於警訊時堅稱不知該綽號甲○○○之姓名及其特徵，卻於本
    署偵訊時改稱：甲○○○姓名為丙○，住在臺中監理所附近，年近三十歲，身高
    約一六八公分，瘦瘦的有戴眼鏡云云，然經本檢察官查詢臺中縣市之戶役政資料
    結果，卻查無丙○其人，此有法務部戶役政連結作業系統個人基本資料二份可資
    佐證，況本件失竊之自用小客車，年份為一九九八年，方於八十七年六月二十六
    日領得牌照，為不滿兩年之新車，苟真為被告所稱係甲○○○所借予被告使用，
    則為何甲○○○未留下真實姓名及聯絡住址供被告還車之用？而被告若非與甲○○○相當嫻熟，則甲○○○又怎會肯將該不滿兩年之新車借與被告使用？被告又
    如何還車？在在顯示被告上揭所辯無非臨訟卸責之詞，委無足採，復有贓物認領
    保管收據二紙、指認相片卡一紙、車籍作業系統—查詢認可資料二紙、車輛竊盜
    、車牌失竊資料個別查詢報表—查詢車輛認可資料一紙及車輛竊盜、車牌失竊資
    料個別查詢報表—查詢車牌認可資料一紙附卷可稽。訊據被告則堅決否認有竊盜
    之事實，辯稱：上開汽車於八十九年三月十九日晚上在東海大學大門對面的便利
    商店，向一位綽號甲○○○而本名為李瑜之女子借的，伊與她是在借車前二個月
    在臺中市○○路與中港路的一家ＰＵＢ認識，同年三月十七日在該店內李瑜說要
    去高雄辦事，伊因平常都要騎機車上班，所以就向她借車，借車時沒有約定說要
    借多久，她只說回臺中時會跟伊連絡，但未說何時會回來，伊也有向她要行照，
    但她出門時太趕沒有帶出來，故未向她拿行照，該部汽車後來使用二天，都供上
    下班使用，李瑜她年約三十出頭，身材瘦高，將近一百七十公分，長髮，沒有戴
    眼鏡，聽說她因案被通緝中等語。
四、經查：
（一）被告於八十九年三月二十二日警訊時供稱：車子是於八十九年三月十九日晚間
      十一時四十分許，在臺中市○○路東海大學門口對面的便利商店向一位朋友甲○○○借的，伊與他都是在ＰＵＢ店見面，平時都不知道聯絡到他，借車時他
      說他從高雄回來會打電話給伊，再將車歸還等語（見偵查卷第六頁）；於同日
      偵訊時亦供稱：查獲之汽車是向朋友借的，八十九年三月十九日晚上十時四十
      分在臺中市東海大學前向甲○○○借的，嗶波的真實姓名為「丙○」，住在臺
      中監理站附近，將近三十歲，約一百六十八公分，沒戴眼鏡，瘦瘦的等語（見
      偵查卷第二十五頁背面）；後其於八十八年四月十日本院訊問時並供稱：「（
      為何於警訊時，未說出丙○之本名）警訊時伊不清楚她的本名，做完筆錄後才
      打電話請我姊姊去查的，我姊姊再打電話跟我說明，當時伊人在警察局等語，
      又於八十九年六月一日本院審理時供稱：「丙○」應該是玉字旁的「瑜」字，
      伊以前說錯了等語，被告供詞自始大致相符，並無矛盾齟齬之處，而就其查出
      「李瑜」姓名之經過，於被警查獲後，請親友代為查問，後於具保停止羈押再
      親自深入查訪，而得出對方真實資料，此亦與經驗法則無違，當可採信。
（二）本院於八十九年五月十七日審理時提出兩支「李瑜」之電話號碼，經本院命法
      警依被告提供之電話號碼與李瑜聯絡，經撥打電話號碼0000000000
      號，確有一名自稱「李瑜」之女子接聽電話，再命被告與李瑜通話，被告請求
      李瑜到庭說明，李瑜答稱不肯，即掛斷電話之事實，均載明於該日之審判筆錄
      。又本院查尋李瑜之通緝資料，確有一名「李瑜」（出生年月日為五十五年九
      月二十一日）經臺灣臺中地方法院檢察署敬股通緝中，通緝文號為該署六００
      號等情，亦有臺灣高等法院被告全國前案紀錄表可按。李瑜雖經本院傳喚而未
      到庭，然依上開資料，確有一名與被告陳述資料相符之「李瑜」女子存在，被
      告所辯，洵非虛言。
（三）證人即普羅小客車租賃股份有限公司職員丁○○於警訊中證稱：該部車牌號碼
      ＧＧ—四一五一號（引擎號碼為四Ｇ九二Ｌ０二四五六七號）自用小客車，係
      由其公司租與臺灣三菱鉛筆股份有限公司，租期自八十七年六月二十九日至九
      十年六月二十八日止，租金每月新台幣二萬一千三百一十五元，該車係因三菱
      公司人員乙○○於八十九年二月十九日凌晨二時許，在台中市○○區○○路二
      段四十一號前失竊，並由乙○○於同日下午二時許，向台中市警察局第五分局
      文昌派出所報案等語（見八十九年三月二十二日警訊筆錄）。又證人己○○於
      警訊時亦證稱：該Ｐ六─四０七一號車牌是伊弟弟戊○○所有，經查詢電腦報
      案資料知有失竊之事等語，其後並將該部自用小客及牌照領回，製有贓物認領
      保管單二紙存卷，並有車籍作業系統—查詢認可資料二紙、車輛竊盜、車牌失
      竊資料個別查詢報表—查詢車輛認可資料一紙及車輛竊盜、車牌失竊資料個別
      查詢報表—查詢車牌認可資料一紙在卷，然被害人所言，以及上開證物，亦只
      能證明其所有之上開自用小客車及車牌有失竊之事實，並不能證明被告有竊盜
      之行為，是均無積極證據足資證明被告有竊取上開汽車及車牌之犯行。
五、按刑事訴訟法第一百五十四條之禁止推定罪狀之法則，並非僅為被告個人之訴訟
    利益而設，尤其重在發現真實以求國家刑罰權之正確行使。若無足可證明被告從
    事犯罪構成要件之積極證據，無論假定某一被告為犯人而命其自證無罪，藉以過
    濾及鎖定特定犯罪人，或推測被告涉及之某項罪名，而依其自辯過程蒐求該被告
    生活經歷資料，藉以判斷其究竟有無構成特定犯罪，俱非法之所許。而持有贓物
    ，在社會經驗上其原因非一，縱被告係以竊盜、搶奪、詐欺、拾得遺失物或收受
    贓物等犯罪手段取得該部汽車及車牌，所涉犯罪構成要件各不相同，亦不能因其
    來源交付不清而任意擬制推測，致違刑事訴訟法上開法則。而持有贓物之原因既
    不止行竊一端，苟無其他證據足資證明被告確有偷竊之行為，尚難僅憑其持有贓
    車，即推定其竊盜犯行。既無足以證明被告確曾竊取上揭汽車及車牌之積極證據
    ，自不得以被告反證不成立或其辯解虛偽，而持以為認定犯竊盜罪之論據。此外
    ，復查無其他證據足資證明被告有竊盜之行為，既不能證明被告犯罪，揆諸上揭
    刑事訴訟法之規定，依法應為被告無罪之諭知。
六、另被告持有上開汽車一部及車牌二面之行為，容或涉有贓物罪責，然因收受贓物
    罪與竊盜罪其基本社會事實並不相同，本院自不得變更法條，逕論以被告收受贓
    物罪；又被告所涉贓物罪嫌部分，既未經檢察官起訴，本院無從加以審理，此部
    分應由檢察官另行偵辦，併予說明。
據上論斷，應依刑事訴訟法第三百零一條第一項，判決如主文。
本案經檢察官林豐文到庭執行職務
中      華      民      國    八十九    年      七      月    六      日
                                    臺灣臺中地方法院刑事第四庭
                                        法  官  楊  真  明
右正本證明與原本無異。
如不服本判決，應於判決送達後十日內向本院提出上訴狀，上訴於臺灣高等法院臺中
分院( 須附繕本 )。
                                        書記官
中      華      民      國    八十九    年      七      月      六      日


司法院資訊處製作；財團法人民間司法改革基金會備份。
